臺灣高等法院刑事判決　　　　　　　　94年度上訴字第1996號
上　訴　人
即　被　告　丙○○
選任辯護人　許進德律師
　　　　　　蘇夏曦律師
　　　　　　劉金玫律師
上列上訴人因公共危險等案件，不服臺灣基隆地方法院94年度訴
字第82號，中華民國94年5月5日第一審判決（起訴案號：臺灣基
隆地方法院檢察署93年度偵字第2362號），提起上訴，本院判決
如下：
    主  文
原判決撤銷。
丙○○毀壞他人之機車後照鏡、冷氣機遮陽板、花盆，足以生損
害於他人，處拘役拾日，如易科罰金，以佰元折算壹日。又
放火燒燬現供人使用之住宅未遂，處有期徒刑貳年伍月，扣案之
打火機壹只沒收。
    事  實
一、丙○○因時常於深夜時分至寡居鄰婦甲○位於基隆市○○區
    ○○路一八五巷三七號之一之住處敲門欲攀談被拒，心生不
    滿，竟於民國九十三年五月十六日十七時十五分許，在酒後
    （未至心神喪失或精神耗弱之程度）至甲○與其子乙○○同
    住之上開住宅前，基於毀損之犯意，接續先後折毀屬乙○○
    所有車號PNF-576號(起訴書誤載為：PN-576號）機車之左右
    後照鏡各一支，拆毀屬甲○所有裝於該住宅後方窗外冷氣機
    處之遮陽板一片，並接續將置於該住宅前屬甲○所有之花盆
    一個丟下山坡而損壞，致使該等物品皆不堪使用，足以生損
    害於甲○及乙○○。詎丙○○怒氣未消，隨即另行起意，明
    知前開住宅係現供甲○、乙○○居住之住宅，竟基於放火燒
    燬該住宅亦不違反其本意之不確定犯意，持屬其所有之打火
    機一只，點燃上開住宅前方鐵門上之紗窗及貼於該鐵門兩側
    牆壁之春聯，該等紗窗、春聯經點燃後起火延燒，其火花並
    掉落波及置於鐵門內客廳地面之小地毯一個（內門未關）及
    置於鐵門外下方地面之塑膠拖鞋一雙，使該小地毯部分遭火
    花燒黑，拖鞋則起火燃燒。幸因丙○○於點火後良心未泯，
    於著手放火行為後基於己意立刻跑至上開住宅後側以拍打後
    門方式通知屋內之人，當時在屋內之乙○○聽聞後門有聲音
    ，爰由後門外出查看，丙○○對外出之乙○○口稱：「失火
    」，要乙○○趕快救火，乙○○隨即回房查看發現該住宅前
    方鐵門上之紗窗正在起火燃燒，立刻以紙板撲滅該處火勢，
    嗣又發現門口地面之拖鞋及門外之春聯亦在起火燃燒，乙○
    ○復取水撲滅該二處火勢，而僅燒燬上開住宅前方鐵門上之
    紗窗、門前拖鞋一雙、門旁春聯，未發生該住宅燒燬結果而
    未遂。
二、案經被害人甲○訴由基隆市警察局第三分局報由及被害人乙
    ○○訴由臺灣基隆地方法院檢察署檢察官偵查起訴。
    理  由
壹、認定犯罪事實所憑之證據及理由：
一、訊據上訴人即被告丙○○固坦承其於前揭時地有為毀損機車
    後照鏡等物之行為，惟矢口否認有何放火燒燬上開住宅之犯
    意及行為，辯稱：當日我已酒醉，弄壞後照鏡等物是在爭執
    中弄壞的，打壞什麼東西我也不清楚，我不知火是如何燒起
    來，對於有無通知乙○○，我也不清楚云云。被告辯護人辯
    護意旨略稱：被告於偵查中辯稱係因點煙不小心燒到告訴人
    家的紗窗等語，可見本件火災係因被告過失而引起，證人乙
    ○○稱：被告於乙○○撲滅火勢後當場質問被告為何放火，
    被告當場道歉之情況，僅能證明被告因火是其引起而道歉，
    尚不能證明被告有放火之故意；被告當時已因酒醉而達心神
    喪失或精神耗弱之狀態，應無縱火之犯意等語。
二、經查：
    (一)證人乙○○、甲○、何添財等人於偵查中證述之證據能力
      ：
    　按被告以外之人於偵查中向檢察官所為之陳述，除顯有不
      可信之情況者外，得為證據，九十二年二月六日增訂公布
      、同年九月一日施行之刑事訴訟法第一百五十九條之一第
      二項定有明文；同法第一百五十八條之三亦規定：證人、
      鑑定人依法應具結而未具結者，其證言或鑑定意見不得作
      為證據。又告訴人或被害人之指訴如係就與待證事實有重
      要關係之親身知覺、體驗事實陳述時，即居於證人之地位
      ，依上開增訂公布之規定，自應依同法第一百八十六條第
      一項規定命其具結，使告訴人知悉其有據實陳述之義務，
      以擔保其證言之真實性，該供述證據始具有證據能力，如
      未踐行人證之法定調查程序，依法不得作為證據。查：證
      人乙○○、何添財於檢察官偵查庭訊時之證述，皆有踐行
      具結程序，告訴人甲○於九十三年十月六日偵查庭訊時亦
      有踐行證人具結之程序（見偵查卷第三二頁、第四一頁、
      第四二頁、第四七頁、第四八頁、第五一頁、第五四頁）
      ，且就該三人該等偵查筆錄，被告及其辯護人於原審及本
      院審理時均未主張有任何刑事訴訟法第一百五十九條之一
      第二項所定之顯不可信情況（此指外部情況）之例外條件
      存在，則該等證人於上揭檢察官偵查庭訊時之證述，自有
      證據能力。惟告訴人甲○於九十三年八月五日偵查庭訊時
      之證述及證人乙○○、甲○於原審九十四年四月二十一日
      審判期日所為之證述，因均未具結（見偵查卷第三一頁至
      第三三頁、原審卷第七九頁以下），依刑事訴訟法第一百
      五十八條之三之規定，其二人於該等庭訊時之證言，均無
      證據能力。均合先敘明。
    (二)乙○○於前揭時間，在其住宅內，先聽到屋外有敲打聲，
      嗣聽到其住處後門有拍打聲音，其前往過去查看，見係被
      告在拍打，當時被告臉色泛紅，應有飲酒，被告口稱失火
      ，要乙○○趕快救火，乙○○經過客廳時，發現其住處前
      門之紗窗正在燃燒，其立即以紙板撲滅火勢，並通知其母
      ，其開門時見到地面拖鞋、屋外兩旁之春聯亦在燃燒，其
      立刻用放在門口之一桶水滅火，其當時見到被告手持打火
      機站在取水處旁，其將被告手持之打火機搶下，隨後檢視
      四周物品，發現機車後照鏡、冷氣機遮陽板、花盆已毀損
      ，其中花盆被丟下山坡等語，為證人乙○○於偵查中結證
      明確（見偵查卷第三二頁至第三三頁、第四二頁、第四四
      頁）；證人乙○○於本院經檢察官、辯護人交互詰問時亦
      為相類之證述，並證稱：我發現起火（出門）時，被告站
      在機車右後方，右手拿個打火機站在那邊，被燒之春聯已
      被燒三分之二，門內地毯亦被發現有焦黑現象等語（見本
      院卷第四三頁至第四七頁）。又被告常至甲○住處騷擾（
      指深夜至甲○住處敲門欲有所攀談），為甲○所拒，事發
      當日當乙○○撲滅火勢時，甲○聞聲跑出住宅亦見到被告
      右手有拿打火機之事實，亦經證人甲○於偵查及本院先後
      結證在卷（見偵查卷第四三頁、本院卷第五０頁）。並有
      警員據報至現場處理時扣案之打火機一只，及卷附之被害
      人甲○、乙○○提供之上開住宅前方鐵門上之紗窗（並顯
      示當時鐵門內確有一地毯，事後已移向屋內，原審至現場
      履勘時，該地毯已丟棄）、地面脫鞋（春聯已撕掉）燒燬
      及機車後照鏡、冷氣遮陽板、花盆毀損之照片八幀可證（
      見偵查卷第十九頁至第二四頁）。再佐以：(1)被告雖以酒
      醉記憶不清，不記得扣案之打火機是否為其所有等語為辯
      ，但其亦始終坦承其當時有在現場，並於偵查中承認：告
      訴人所稱遭人毀損之物，皆是其以手弄壞之情，且供稱：
      告訴人住處前門紗窗之起火是因其要點煙，因為風大，其
      靠近門，不小心燒到該紗窗，香煙失火時就丟掉等語（見
      偵查卷第三一頁、第三三頁、第四三頁，就被告始終承認
      其當時在場部分，另見偵查卷第五頁，原審卷第十六頁、
      第八二頁、本院卷第二三頁、第四二頁、第五三頁至第五
      四頁）。(2)對於證人甲○所指上述被告騷擾一節，被告於
      偵查中亦不否認有於深夜至告訴人甲○住處敲門之情形，
      其雖供稱：我有去她家敲門，是要找她的朋友，找不到就
      離開等語（見偵查卷第三三頁），惟至他人住處找朋友焉
      有於深夜他人就寢時分為之之理，而原審法院訊以其所稱
      之朋友係何人時，被告又供稱：該朋友已過世云云（見原
      審卷第八四頁），是被告所稱因找甲○朋友始於深夜至甲
      ○住處敲門云云，顯不足採信。益證證人乙○○、甲○上
      揭證述確係其二人依據自己親身體驗之事實所為之證言，
      應屬事實，堪以採信，且由證人乙○○證述扣案之打火機
      係自被告手上奪下之事實觀之，亦足認該只打火機係被告
      之所有物。
    (三)證人乙○○、甲○固僅目擊現場紗窗等物起火燃燒及撲滅
      之情形，而未目睹被告點火行為之經過。但就被告於偵查
      中辯稱：是因其要點煙，因為風大，其靠近門，不小心燒
      到該紗窗，香煙失火時就丟掉云云，證人乙○○、甲○均
      證稱：在見到被告時其手上除有打火機外，並無香煙在其
      手上或嘴上，當日並無風大之情形等語（見偵查卷第三二
      頁，第四一頁、第四二頁、第四三頁）；證人乙○○於本
      院並證稱：「我質問被告為何放火，他說對不起，跟我母
      親用臺語說：『姐失禮』，被告先承認，後來否認，中間
      隔一、二分鐘，在現場有與被告爭吵，被告在現場沒有說
      到是抽煙不小心或放火」等語（見本院卷第四四頁至第四
      五頁，另見偵查卷第三二頁），已見被告於偵查中所稱：
      因點煙風大失火云云，與其於事發當時經告訴人質問之現
      場反應不符。又被告住於告訴人住宅右後方，其間隔一小
      巷弄，該巷弄自被告住宅門前至告訴人住處前緣約二十公
      尺，而告訴人住宅前方鐵門上之紗窗，係在內層，外面尚
      隔著不銹鋼框圍等情，為原審受命法官至現場履勘明確，
      製有勘驗筆錄、現場圖及照片在卷可稽（見原審卷第三一
      頁至第四四頁，另見偵查卷第十九頁、第二０頁）。又貼
      於鐵門右側（以屋外面對鐵門論）牆壁之春聯距該紗窗尚
      有一段距離，其間皆有該鐵門實心外框及牆壁相隔，鐵門
      上之紗窗著火燒燬之位置係在紗窗中下方，惟紗窗旁之鐵
      門實心外框並無燻黑之痕跡，顯示該紗窗起火尚未延燒至
      其兩側之鐵門實心外框即被撲滅，更遑論距離更遠之春聯
      ，亦足證該等春聯亦係獨立引燃之情，此見卷附之鐵門紗
      窗位置及右側被撕掉春聯位置（在鐵門右側之門牌下方，
      尚可見殘留之上方紅色邊角）及原審於事後至現場履勘所
      拍攝之鐵門、補貼春聯之相關位置之照片自明（見偵查卷
      第十九頁、第二０頁、第二一頁、原審卷第三四頁、第三
      九頁）。查若被告欲抽煙，衡諸常情，其在其自家點煙吸
      用即可，又何須繞行至告訴人住處門前點煙？況上開告訴
      人住宅之鐵門上方之紗窗，係在內層，且係塑膠尼龍製品
      ，外面尚隔著不銹鋼框圍，抽煙所生之煙蒂如何會飛至該
      紗窗並引燃塑膠尼龍製品，並同時飛至貼於鐵門兩側牆壁
      之春聯引燃該等春聯？實難想像，若非有人刻意以火種點
      燃，該紗窗、春聯應無同時自燃之可能。再者，現場該鐵
      門位置係位於被告住宅較內側之地點（見原審卷第三三頁
      之現場圖），被告若僅係酒後外出吸煙，何以會刻意步行
      二十餘公尺再轉行至該門前為之？被告又焉會於同時期用
      手毀損告訴人住宅之上揭物品。復參以：被告於乙○○及
      甲○當場責問之第一時間，並未稱係因其點煙不慎失火之
      語，且在乙○○滅火後，被告手上仍拿著扣案之打火機，
      但卻未有香煙在其手上或嘴上，若如其所辯：香煙失火就
      丟掉云云，則其理應會將手上之打火機一併丟棄或收起來
      ，又焉會僅留打火機於手上。是應足認係被告手持扣案打
      火機刻意點燃上開紗窗、春聯使之起火燃燒，被告所辯：
      吸煙不慎失火云云，顯係事後避重就輕之詞，要無足採。
    (四)被告辯稱：當日中午其有飲酒且已酒醉，是同事載送回家
      ，其因已酒醉不知亦不記得當時做什麼云云。惟按刑法第
      十九條第二項所稱精神耗弱，係指行為時之精神，對外界
      事務之是非辨別、判斷能力，較普通人之平均程度，顯然
      減退而言，與全無是非辨別能力之心神喪失情形不同。又
      飲酒至醉，陷於精神耗弱，原為一時之精神狀態，非若精
      神病患之有持續性，故事後判斷行為人於行為時是否在酒
      醉精神耗弱中，無從如對一般精神病患得就其生理、精神
      等狀況為鑑定，因而法院綜合行為人行為時各種主客觀情
      形為合理推斷，自非法所不許（最高法院八十年度臺上字
      第三五一一號判決意旨參照）。經查：就於撲滅火勢後與
      被告對談之情形，證人乙○○於偵查及本院審理時先後證
      稱：「我認為他應該有喝酒，但我問他為何要如此時，他
      還會跟我道歉，他應該沒有喝醉」等語（見偵查卷第三二
      頁），「我媽媽出來以後我質問被告為何放火，他說對不
      起，跟我媽媽用臺語說『姐失禮』，被告先承認，後來否
      認，說你有看見嗎？從承認到否認中間約一、二分鐘。我
      覺得他有行為能力。被告於後來否認爭吵時，有說不然就
      賠你，告就來告。吵一吵後被告就不見了，過半小時以後
      警察來」等語（見本院卷第四四頁至第四六頁）。證人甲
      ○於本院審理時亦證稱：「被告有喝點酒，但說話很清楚
      」等語（見本院卷第五０頁）。俱證稱：其二人當時在與
      被告對話時，被告雖有飲酒，但對話態度正常。證人即當
      日至現場處理之警員何添財於偵查中亦結證稱：報案距案
      發以後有一段時間，被告已回家睡覺等語（見偵查卷第五
      二頁），亦證被告未留在現場。又被告於本院就證人甲○
      、乙○○證言，係供稱：「當時我根本沒有放火，我說你
      為何說我放火，所以跟他吵架，之前的事，我完全沒記憶
      」云云（見本院卷第五一頁）。惟被告於偵查初訊時已供
      稱：其係用手弄壞機車後照鏡等物等語（見原審卷第三三
      頁），已見其仍記憶其當時如何破壞告訴人住處之物之情
      形，且由被告於本院之供述亦可證其尚記憶其於現場與甲
      ○、乙○○爭吵之情況，卻獨對中間發生之火災事件稱無
      記憶，實屬可疑。而被告於原審所稱：警詢、偵查中所言
      係事後聽我太太講所作筆錄，實際情形我不清楚云云（見
      原審卷第八三頁），亦難採信。再由證人乙○○證述：被
      告如何通知失火以至於先向甲○、乙○○道歉，隨即否認
      係其放火，且以前述言詞與甲○、乙○○爭吵，並在甲○
      、乙○○不注意之情形下離去等情觀之，更足證被告當時
      實明知放火係不對之行為，且知後果嚴重，其始會有於放
      火後另步行至該住宅後側拍打後門通知乙○○，並在當場
      與甲○、乙○○發生爭執時主張該二人未親眼目睹其放火
      行為之舉，復於甲○、乙○○不注意之際，悄然離開現場
      ，被告當時之是非辨別能力應無何較常人平均程度顯然減
      退之精神耗弱之情事，更遑論心神喪失。被告聲請傳訊之
      證人鍾金龍於本院固結證稱：「當天是義消在消防隊聚餐
      ，我喝醉早點回家，被告於下午三、四點喝醉，有一義消
      幹事帶被告回家，因該幹事不知被告家，跑到我家，被告
      在我家喝瓶蠻牛，看被告醉燻燻，幹事開車載被告回家，
      我也在車上，後來到他家巷子三十公尺，車子進不去，被
      告說他自己回家，我們看到他走的不很順（又改稱：顛顛
      倒倒），被告到我家，我跟他說話，被告醉醉的沒有回答
      我，是下午三、四點送被告回家」等語（見本院卷第四九
      頁）。惟查：若被告走路已呈證人鍾金龍嗣改稱：「顛顛
      倒倒」之近於泥醉之狀態，鍾金龍為何未陪被告返家，被
      告又如何猶能在車中稱其自己回家之語，已有可疑。且如
      依證人鍾金龍所言其係當日下午三、四時送被告回家，再
      參以本案之發生時間，被告顯係於返家後之一個小時以後
      再出門步行至告訴人住處前，要非如被告及其辯護人所稱
      ：被告經友人送回家下車後即至告訴人住處云云，又證人
      鍾金龍所述被告精神狀況距事發之時已有一個小時以上之
      間隔，其所述尚難據為認定被告案發當時精神狀況之依據
      ，更何況，被告於當日十七時許尚能由自家步行至告訴人
      住處門前毀物以及放火，並有前述通知救火、爭吵否認之
      舉，已證被告於行為時並無精神耗弱或心神喪失之情事，
      尚不得憑證人鍾金龍之證言為有利於被告之認定。
    (五)被告以手毀損告訴人二人前揭物品，自足認其有毀損之犯
      意。又告訴人住處係供告訴人母子二人居住之住宅，且該
      住宅前門是一道上半部有不銹鋼框圍、內襯有紗窗之鐵門
      ，內再一道實面鐵門，而本件起火點係外部鐵門之紗窗及
      門外兩旁之春聯，又因當時該屋內道鐵門未關上，起火燃
      燒之紗窗因火花掉落致門內小地毯部分遭火花燒黑，門外
      塑膠拖鞋則為火花引燃一節，業見前述，並據證人乙○○
      證述在卷（見偵查卷第四四頁、本院卷第四七頁，且查若
      內道鐵門有關，證人乙○○在經過客廳時應無法看到外部
      鐵門紗窗著火之情形），且有前開現場照片在卷足參。而
      嗣經原審履勘現場之結果為：本案住宅門外雖係貼有磁磚
      並為水泥地面，除一雙塑膠拖鞋外，無其他餘物，然其上
      方雨遮係泡棉材質，屬易燃物品，且當時內道鐵門未關，
      門內地板置有小地毯（原有小地毯因燒黑已丟棄，履勘時
      係放置新地毯），屋內於平日在小地毯附近尚置有室內拖
      鞋及室內沙發等易燃物品等情，亦經原審勘驗明確，並製
      有勘驗筆錄、現場圖及照片在卷可稽（見原審卷第三０頁
      至第四二頁），依此現場狀況，參以鐵門上不鏽鋼鐵框之
      焦黑及門外塑膠拖鞋一雙亦起火燃燒、屋內門邊之小地毯
      亦遭波及之情況，被告引燃紗窗、春聯之火勢已起，若非
      適屋內有人且及時撲滅，如繼續燃燒且火勢增大，客觀上
      實有延燒上開住宅前門上方之雨遮及室內拖鞋、沙發進而
      燒燬該住宅之可能性，是應認被告之放火行為在客觀事實
      上實有發生上開住宅燒燬之具體危險，尚不得謂被告之放
      火行為係不能犯。復按刑法第十三條第一項明定：行為人
      對於構成犯罪之事實，明知並有意使其發生者為故意。同
      條第二項明定：行為人對於犯罪之事實，預見其發生，而
      其發生並不違背其本意者，以故意論。前者學理上謂為意
      欲主義，後者謂為容認主義，但不論其為「明知」或「預
      見」，皆為故意犯主觀上之認識，只是程度強弱有別，行
      為人有此認識進而有「使其發生」或「任其發生」之意，
      則形成犯意，前者為確定故意、直接故意，後者為不確定
      故意、間接故意，但不論其為確定故意或不確定故意，其
      「明知」或「預見」乃在犯意決定之前，至於犯罪行為後
      結果之發生或未發生，則屬因果關係問題，因常受有物理
      作用之支配，非必可由行為人「使其發生」或「任其發生
      」，故犯意之認識與犯罪之結果為截然不同之概念，不容
      混淆（最高法院九十年度臺上字第七九六四號判決意旨參
      照）。經查：被告明知上開住宅係供告訴人母子居住之住
      宅，且被告身為義消，為其自承在卷，依被告之智識程度
      ，其應對以打火機點燃上開鐵門上之紗窗、鐵門兩側之春
      聯，任由其延燒，極可能會造成上述住宅燒燬之結果，有
      所認識、預見，其猶不顧此一危險性，以打火機點燃紗窗
      、春聯任由其延燒，是應足認被告於點火之始，應有縱使
      因延燒及撲滅不及而造成該住宅燒燬之結果亦不違反其本
      意之不確定放火燒燬現供人使用住宅之犯意，亦堪認定。
三、綜上所述，本件事證明確，被告所辯尚不足採，其毀損及放
    火燒燬現供人使用住宅未遂之犯行，均洵堪認定。
貳、論罪科刑部分：
一、被告毀損告訴人二人之物，自足生損害於告訴人二人，核被
    告此部分所為，係犯刑法第三百五十四條之普通毀損罪。被
    告著手放火燒燬現供人使用住宅之行為而未生燒燬該住宅之
    結果，則係犯同法第一百七十三條第三項、第一項之放火燒
    燬現供人使用住宅未遂罪。而被告實施上開毀損行為時，固
    然有數次以手毀物之動作，但因被告該數次毀物動作，係於
    同時同地實施，難以分其先後，且係侵害同一之法益，其所
    為數次以手毀物動作之獨立性極為薄弱，依一般社會健全觀
    念，在時間差距上，均難以強行分開，在刑法評價上，以視
    為數個舉動之接續施行，合為包括之一行為予以評價，較為
    合理，是被告於實施上開毀損行為中之數次以手毀物之動作
    ，應屬接續犯，而為包括之一罪。再被告以一個包括一罪之
    毀損行為，侵害告訴人甲○、乙○○二人之財產法益，核屬
    一行為觸犯二個毀損罪名之想像競合犯，應從一重之毀損罪
    處斷。公訴人認被告之毀損犯行係連續犯，尚有未洽。又被
    告於著手前揭放火行為後，因己意為至該住宅後方拍後門通
    知乙○○滅火之防果行為，乙○○並進而為滅火行為，致未
    延燒整棟住宅而未遂，核屬中止未遂，應依刑法第二十七條
    、第六十六條但書之規定，減輕其放火罪之法定刑三分之二
    。被告所犯上開二罪，犯意各別，行為、罪名互異，應予分
    論併罰。
三、被告辯護人為被告辯護稱：本件被告放火後有立即通知告訴
    人滅火，且事後已與告訴人和解，被告並無前科，復擔任義
    消多年，請酌情適用刑法第五十九條規定減輕被告之刑等語
    。惟按刑法第五十九條之酌量減輕其刑，必須犯罪另有特殊
    之原因與環境等等，在客觀上足以引起一般同情，認為即予
    宣告法定低度刑期尤嫌過重者，始有其適用。查被告僅因告
    訴人甲○拒與其有所糾葛，竟於告訴人住宅縱火，其雖因已
    意中止而防止更大災害之發生，但其縱火行為實有造成該住
    宅燒燬之危險，其犯行危害性非小，而對其中止未遂之行為
    ，本院已依中止未遂之規定減輕其放火罪之法定刑，依減輕
    後之處斷刑比較其縱火行為之危害性，其犯罪情狀並無何情
    輕罰重客觀上足以引起一般同情之情形，自無適用刑法第五
    十九條規定之餘地。茲審酌本案被告僅因告訴人甲○不願與
    其有所糾葛，竟為毀損及放火之行為，且被告身為義消，當
    知水火無情，難以掌控，其仍對告訴人住宅放火，嚴重危害
    公共安全，及其本案尚知通知乙○○及時滅火，致未釀成大
    禍，其前無犯罪紀錄，有臺灣高等法院被告前案紀錄表一份
    在卷可考，素行尚佳，其於本案繫屬本院期間已與告訴人達
    成和解，賠償告訴人新臺幣二十萬元，有和解書一份在卷可
    證，爰分別量處如主文第二項所示之刑，並就其拘役刑部分
    ，諭知易科罰金之折算標準，以資懲儆。扣案之打火機一只
    ，應係被告所有，且供其放火犯罪所用之物，業見前述，依
    刑法第三十八條第一項第二款之規定，宣告沒收。
、不另為無罪諭知部分：
    公訴意旨另以：被告於前揭時地亦同時毀損告訴人甲○住宅
    之門牌，因認被告此部分行為亦涉犯刑法第三百五十四條之
    普通毀損罪等語。惟查該門牌僅係遭折凹，並未折斷，此有
    該折凹之門牌照片在卷可考（見偵查卷第二一頁），嗣於原
    審至現場履勘時，該門牌業經告訴人再予折回而可使用，有
    卷附照片可稽（見原審卷第三六頁），是該門牌尚未因被告
    之折凹行為致喪失或減損其效用，尚與毀損罪必須使物致不
    堪用之程度有別，自難認被告此部分行為亦成立毀損罪。惟
    因公訴意旨認被告此部分犯嫌，與其前開論罪科刑之毀損罪
    部分，有連續犯之裁判上一罪關係，爰不另為無罪判決之諭
    知。
肆、撤銷改判之理由：
一、原審據以對被告論罪科刑，固非無見，惟查：
    (一)就被告毀損罪部分：被告毀壞機車後照鏡之機車車號為PN
      F-576號，原審判決事實欄照錄起訴書之記載，誤載為PN-
      576 號，尚有疏忽，被告於為本案毀損行為時，固然有數
      次以手毀物之動作，但該數次以手毀物之動作，應屬接續
      犯，而為包括之一罪，業見前述，原審認係連續犯，亦有
      未洽，再被告與告訴人達成和解，原審未及審酌，其量刑
      自亦有可議。
    (二)就被告放火罪部分：原審未認定被告係基於不確定犯罪故
      意，尚有未當，且原審未斟酌該紗窗旁之鐵門實心外框並
      無燻黑之痕跡，顯示該紗窗起火尚未延燒到其兩側之鐵門
      實心外框，更遑論距離更遠之春聯，應足認該等春聯亦係
      獨立引燃之情，而認定春聯之起火燃燒係因紗窗起火延燒
      所致，亦與卷內證據資料不符，原審復未及審酌與量刑有
      關之被告與告訴人達成和解之事實，均有不能維持之原因
      。
    (三)原審庭訊時未命同具有證人身分之甲○、乙○○具結，卻
      採用該二人未具結而無證據能力之證述為判決理由（原審
      判決雖未標明證人甲○、乙○○相關證述之出處，但實質
      上有採用該二人於原審之證述作為認定事實及說明被告辯
      解不可採之理由，此見原審判決理由及甲○、乙○○於原
      審證述之內容自明），亦有採證違誤之處。
二、被告上訴，否認有放火行為及犯意，並主張其當時已酒醉，
    指摘原審判決不當，固無理由，但原審判決既有上述可議之
    處，自應由本院將原審判決撤銷改判。
據上論斷，應依刑事訴訟法第369條第1項前段、第364條、第299
條第1項前段、刑法第354 條、第173條第3項、第1項、第55條、
第27條、第38條第1項第2 款，罰金罰鍰提高標準條例第1條前段
、第2條，判決如主文。
本案經檢察官姜貴昌到庭執行職務。
中　　華　　民　　國　　94　　年　　10　　月　　12　　日
　　　　　　　　　刑事第十二庭  審判長法　官  李文成
　　　　　　　　　　　　　　　　　　  法　官  官有明
　　　　　　　　　　　　　　　　　　  法　官  王復生
以上正本證明與原本無異。
放火罪部分如不服本判決應於收受送達後十日內向本院提出上訴
書狀，其未敘述上訴之理由者並得於提起上訴後十日內向本院補
提理由書（均須按他造當事人之人數附繕本）。
毀損罪不得上訴。
                                      書記官  王宜玲
中　　華　　民　　國　　94　　年　　10　　月　　28　　日
附錄：本案論罪科刑法條全文
刑法第354條：
毀棄、損壞前二條以外之他人之物或致令不堪用，足以生損害於
公眾或他人者，處二年以下有期徒刑、拘役或五百元以下罰金。
刑法第173條：
(放火或失火燒燬現住建築物及交通工具罪)
放火燒燬現供人使用之住宅或現有人所在之建築物、礦坑、火車
、電車或其他供水、陸、空公眾運輸之舟、車、航空機者，處無
期徒刑或七年以上有期徒刑。
失火燒燬前項之物者，處一年以下有期徒刑、拘役或五百元以下
罰金。
第 1 項之未遂犯罰之。
預備犯第 1 項之罪者，處一年以下有期徒刑、拘役或三百元以下
罰金。
